臺灣高雄地方法院行政訴訟判決　　　　　110年度交字第117號
原　　　告　謝豐吉　
被　　　告　高雄市政府交通局

代　表　人　張淑娟　
訴訟代理人　蘇健義　
上列當事人間交通裁決事件，原告不服被告民國110 年3 月17日
高市交裁字第32-B00000000號裁決，提起行政訴訟，本院判決如
下：
    主  文
原告之訴駁回。
訴訟費用新臺幣參佰元由原告負擔。
    事實及理由
一、程序事項：本件為交通裁決事件，依兩造所述各節及卷內資
    料所示，本件事證已臻明確，本院認無經言詞辯論之必要，
    爰依行政訴訟法第237 條之7 之規定，不經言詞辯論而為判
    決。
二、事實概要：原告於民國110 年2 月2 日10時31分許騎乘車牌
    號碼000-000 號普通重型機車（下稱系爭機車），在高雄市
    大寮區崇仁街與四維街口，因有「拒絕接受酒精濃度測試之
    檢定」之違規行為，經高雄市政府警察局林園分局（下稱舉
    發機關）員警填摯高市警交字第B00000000 號舉發違反道路
    交通管理事件通知單（下稱舉發通知單）當場舉發。嗣原告
    於應到案日期前之110 年2 月9 日向被告陳述不服，經被告
    函詢舉發機關後，認原告確有上揭違規行為，乃依道路交通
    管理處罰條例（下稱處罰條例）第35條第4 項第2 款、第67
    條第2 項第2 項規定，於110 年3 月17日開立高市交裁字第
    32-B00000000號裁決書（下稱原處分），裁處原告「罰鍰新
    臺幣（下同）180,000 元，吊銷駕駛執照（3 年內不得重新
    考領駕駛執照），並應參加道路交通安全講習」。原告不服
    ，遂提起行政訴訟。
三、原告主張：原告因邊騎車邊抽菸遭警攔查，但原告長期患有
    精神分裂症，被攔查當時發病，導致思考及知覺障礙而無法
    完成酒測，非故意不配合或拒絕酒測等語。並聲明：原處分
    撤銷。
四、被告則以：經檢視採證影片可見：畫面時間10:28:10- 員警
    ：你先說喝到幾點？並取出酒測器及未拆封吹嘴，原告：7
    點多啦！10:28:37- 員警：要漱口嗎？原告：不用、不用，
    並揮手拒絕；10:28:50-原告第1次吹氣失敗、10:29:00- 員
    警：含住持續吹氣5 秒…。之後原告多次吹氣失敗，員警持
    續教導原告吹氣，並告知機器無反應、10:33:40- 員警：謝
    豐吉先生，你剛剛騎乘7HE-288 ，抽菸，手機玩遊戲，依規
    定盤查、10:34:10- 員警告知：第1 次拒絕酒測，罰鍰新臺
    幣18萬，當場移置保管汽機車，吊銷駕照3 年不得考領，實
    施道路安全講習，原告仍拒絕酒測。依前揭說明，可見原告
    僅含住酒精濃度測試器而未吹氣，堅稱沒拒測之態度虛應，
    明顯為消極拒絕測試，堪認原告並非無法配合實施酒測，且
    開立拒絕酒測單及舉發通知單後，原告確有當場簽名。足證
    員警已向原告告知拒測之法律效果，原告仍不願理會員警稽
    查而無故拖延實施酒測，其情節自屬「拒絕接受酒精濃度測
    試檢定」之情無訛；原告雖提出相關醫院診斷證明書證明確
    有精神疾病，惟經檢視採證影片可見：原告可行駛機車，對
    於自身因交通違規而受警方攔查之事由能清楚辨識，且過程
    中不斷對員警求情，難認原告有行政罰法第9 條第4 項所稱
    「辨識行為違法或依其辨識而行為之能力，顯著減低」之情
    。又原告未提出證據證明（如法院禁治產宣告）以確認原告
    有無行為能力之實，自難單以原告有精神疾病即率以認定原
    告無行為能力。從而，原告以前詞請求撤銷原處分，洵無足
    採。是原告於前揭時間、地點確有「拒絕接受酒精濃度測試
    之檢定」之違規行為，被告據以裁處，洵無不合等語，資為
    抗辯。並聲明：原告之訴駁回。
五、本院之判斷：
  ㈠按「汽機車駕駛人有下列各款情形之一者，處180,000 元罰
    鍰，並當場移置保管該汽機車、吊銷其駕駛執照及施以道路
    交通安全講習；如肇事致人重傷或死亡者，吊銷其駕駛執照
    ，並不得再考領：2 、拒絕接受第1 項測試之檢定。」、「
    汽車駕駛人，曾依…第35條第4 項前段…規定吊銷駕駛執照
    者，3 年內不得考領駕駛執照。」、「汽車駕駛人，因違反
    本條例及道路交通安全規則之規定，受吊銷駕駛執照處分時
    ，吊銷其執有各級車類之駕駛執照。」處罰條例第35條第4
    項第2 款、第67條第2 項前段、第68條第1 項定有明文。
  ㈡經查，原告有事實概要欄所載之交通違規行為一節，有被告
    提出之高雄市政府警察局林園分局110 年4 月27日高市警林
    園分交字第11071309200 號函、110 年2 月26日高市警林園
    分交字第11070642700 號書函、舉發員警職務報告及採證光
    碟等附卷可稽，並經本院當庭勘驗採證光碟，勘驗結果為「
    畫面時間10:28:10- 員警：你先說喝到幾點？並取出酒測器
    及未拆封吹嘴，原告：7 點多啦！10:28:37- 員警：要漱口
    嗎？原告：不用、不用，並揮手拒絕；10:28:50- 原告第1
    次吹氣失敗、10:29:00- 員警：含住持續吹氣5 秒…。之後
    原告多次吹氣失敗，員警持續教導原告吹氣，並告知機器無
    反應、10:33:40- 員警：謝豐吉先生，你剛剛騎乘7HE-288
    ，抽菸，手機玩遊戲，依規定盤查、10:34:10- 員警告知：
    第1 次拒絕酒測，罰鍰新臺幣18萬，當場移置保管汽機車，
    吊銷駕照3 年不得考領，實施道路安全講習，原告仍拒絕酒
    測，員警再繼續勸導酒測，原告仍否認拒測，且拒絕酒測，
    員警於10:35:59又再說明拒測之法律效果，原告仍否認拒測
    ，員警即開拒測單，並於10:37:07交付拒測單予原告。」等
    情，有本院110 年9 月8 日勘驗筆錄在卷可查。故原告之違
    規事實，洵堪認定。
  ㈢原告雖主張其長期患有精神分裂症，被攔查當時發病，導致
    思考及知覺障礙而無法完成酒測，非故意不配合或拒絕酒測
    云云，並提出重大傷病免自行部分負擔證明卡為證。惟按「
    行為時因精神障礙或其他心智缺陷，致不能辨識其行為違法
    或欠缺依其辨識而行為之能力者，不予處罰。行為時因前項
    之原因，致其辨識行為違法或依其辨識而行為之能力，顯著
    減低者，得減輕處罰。」行政罰法第9 條第3 項、第4 項定
    有明文。經查，原告於本件違規行為時，其辨識行為違法或
    依辨識而行為之能力有無欠缺或顯著減低之情形，應依客觀
    事證綜合判斷之，非以其患有精神分裂症，即逕予認定其於
    行為時無法辨識行為違法或欠缺依其辨識而行為之能力。又
    查，依前揭採證影片勘驗內容可知，原告違規行為當時意識
    狀態正常，且能充分理解員警之話語（如以揮手回應員警之
    問題）以及拒絕酒測之相關法律效果，足認其並無行政罰法
    第9 條第3 項、第4 項所定因精神障礙或其他心智缺陷，致
    其辨識行為違法或依其辨識而行為之能力有所欠缺或顯著減
    低之情事。是原告上開主張，與事實不符，不足採信。
  ㈣綜上所述，原告於上述時、地確有「拒絕接受酒精濃度測試
    之檢定」之違規行為，被告依處罰條例第35條第4 項第2 款
    、第67條第2 項前段、第68條第1 項規定，以原處分裁處原
    告「罰鍰180,000 元，吊銷駕駛執照（3 年內不得重新考領
    駕駛執照），並應參加道路交通安全講習」，於法有據。原
    告訴請撤銷，為無理由，應予駁回。
六、本件判決基礎已臻明確，兩造其餘攻防方法及訴訟資料經本
    院斟酌後，核與判決結果不生影響，不另一一論述，併此敘
    明。
七、本件第一審裁判費為300 元，應由原告負擔，爰確定第一審
    訴訟費用額如主文第2 項所示。
據上論結，本件原告之訴為無理由，依行政訴訟法第237 條之7
、第237 條之8 第1 項、第237 條之9 第1 項、第236 條、第98
條第1 項本文，判決如主文。
中    華    民    國   110    年    9     月    28    日
                  行政訴訟庭  法  官  吳文婷
以上正本係照原本作成。
如不服本判決，應於判決送達後20日內，向本院提出上訴狀並表
明上訴理由（原判決所違背之法令及其具體內容或依訴訟資料可
認為原判決有違背法令之具體事實），其未載明上訴理由者，應
於提出上訴後 20 日內向本院補提理由書（上訴狀及上訴理由書
均須按他造人數附繕本，如未按期補提上訴理由書，則逕予駁回
上訴），並應繳納上訴裁判費新臺幣750元。
中    華    民    國   110    年    9     月    28    日
                              書記官  洪嘉慧